【裁判字號】    88,訴,283
【裁判日期】    890229
【裁判案由】    遺棄等
【裁判全文】
臺灣桃園地方法院刑事判決                          八十八年度訴字第二八三號
    公  訴  人  臺灣桃園地方法院檢察署檢察官
    被      告  甲○○
右列被告因遺棄等案件，經檢察官提起公訴（八十八年度偵字第二三０一號），本院
判決如左：
        主  文
甲○○因過失傷害人，處有期徒刑陸月，又對於無自救力之人，依法令應扶助，而不
為其生存所必要之扶助，處有期徒刑拾月。應執行有期徒刑壹年貳月。
        事  實
一、甲○○於民國八十八年一月十九日晚間，原應注意酒後不得駕車，以免發生車禍
    ，竟於飲酒醉後駕駛車號ＬＲ─三三一八號自用小客車，沿桃園縣八德市○○路
    往省立桃園醫院方向行駛，於是日二十三時三十五分許行經桃園縣八德市○○路
    二七二號前，應注意行車速度，在市區道路，時速不得超過四十公里；汽車行駛
    時，駕駛人應注意車前狀況，並隨時採取必要之安全措施，且依當時情形並無不
    能注意情事。竟疏未注意前方行人動態，貿然以時速五十公里超速行駛，適該路
    上行人乙○○亦疏未注意行人在未設有行人穿越道亦非禁止穿越之路段穿越道路
    時，應注意左右無來車，始可小心迅速穿越之規定，貿然橫越馬路，甲○○因此
    閃避不及致車頭撞擊乙○○，乙○○彈至其車前擋風玻璃後再跌落於地，致受有
    左側近端脛骨、腓骨複雜性開放性骨折、右側脛骨、外踝及腓骨骨折、右側遠端
    脛骨骨折、右側足部舟狀骨骨折、左側肩胛骨骨折等傷害。乙○○因此喪失維持
    其生存所必要之能力，而屬無自救力之人，甲○○依道路交通管理處罰條例規定
    應即採取救護或其他必要措施，詎竟未救護乙○○或為必要之扶助，即行逃逸，
    乙○○幸旋為家人發現送醫，嗣經路人抄錄車號報警循線查獲，測試甲○○酒精
    濃度仍高達每公升零點二九毫克。
二、案經被害人乙○○訴由桃園縣警察局八德分局報請臺灣桃園地方法院檢察署檢察
    官偵查起訴。
        理  由
一、訊據被告甲○○對於右揭時、地，飲酒醉後駕車以時速五十公里速度撞擊告訴人
    乙○○伊有過失之事實不諱，核與告訴人乙○○指訴情節相符，並有相片二十五
    幀及桃園縣警察局道路交通事故調查報告表一紙附卷可考。告訴人乙○○雖稱其
    係站立在路邊邊線云云，然依上開現場相片及道路交通事故調查報告表所示，被
    告車輛撞擊告訴人乙○○後散落碎片位在快車道且告訴人乙○○當時倒地位置亦
    在馬路中心線附近，是被告所陳告訴人當時係在馬路中之情，應可採信。告訴人
    乙○○因此受有左側近端脛骨、腓骨複雜性開放性骨折、右側脛骨、外踝及腓骨
    骨折、右側遠端脛骨骨折、右側足部舟狀骨骨折、左側肩胛骨骨折等傷害，有台
    灣省立桃園醫院診斷證明書一紙附卷可憑。被告肇事後經警測得酒精濃度高達每
    公升零點二九毫克，有酒精濃度測定單影本一紙存卷可證及桃園縣警察局舉發違
    反道路交通管理事件通知單各一紙在卷可按，堪認本件被告確係酒醉駕車肇事。
    按汽車駕駛人有左列情形之一者，不得駕車：飲酒後其吐氣所含酒精成份超過每
    公升零點二五毫克以上者；行車速度，依標誌規定，無標誌者，應依左列規定：
    一、在市區道路，時速不得超過四十公里；汽車行駛時，駕駛人應注意車前狀況
    ，並隨時採取必要之安全措施，道路交通安全規則第一百十四條第二款、第九十
    三條第一項第一款、第九十四條第三項分別定有明文。本件被告違反上開規定，
    酒醉駕車，且依當時夜間有照明、視距良好、道路無障礙物之情形，並無不能注
    意情事，竟疏未注意前方行人動態，貿然以時速五十公里速度行駛撞擊告訴人乙
    ○○致告訴人乙○○受有如事實欄所載之傷害，其有過失甚明。次按行人穿越道
    路應依左列規定：五、在未設有行人穿越道亦非禁止穿越之路段穿越道路時，應
    注意左右無來車，始可小心迅速穿越，道路交通安全規則第一百三十四條第五款
    亦規定甚詳。告訴人乙○○違反前揭規定，貿然橫越上開路段，其就本件事故發
    生，自亦有過失。本件經送請鑑定結果，亦同本院前揭認定，有台灣省車輛行車
    事故覆議鑑定委員會八十九年一月四日府覆議字第八八一三一六號函暨所附覆議
    意見書在卷可佐。被告之過失行為與告訴人之傷害顯有相當因果關係。再告訴人
    乙○○就本件肇事雖亦有過失，仍不得因此相抵而解免被告之過失責任，是被告
    所涉過失傷害犯行洵堪認定。另訊之被告矢口否認有遺棄犯行，辯稱：當時肇事
    後有請路人報警，但不確知該路人有無報警，伊想到警局會先經過家門，故先回
    家想找太太一同至警局，回家不到十分鐘警察就來了云云。經查，被告自承肇事
    後有下車察看告訴人乙○○所受傷勢，依卷附現場相片及前開診斷證明書所示，
    被害人乙○○所受傷勢極為嚴重，且因多處骨折流血倒地不起，顯屬無自救力人
    ，則被告理應儘速將告訴人送醫急救，雖依被告所陳有大喊請路人幫忙報警，然
    在不確知該路人有無報警情況，為避免不幸發生，被告顯應立即通知警方報案求
    救，詎被告捨此不為，竟即駕車返家置傷者安危於不顧，其有遺棄之犯行已極明
    確。況訊之證人即桃園縣警察局八德分局高明派出所警員在本院訊問時結證稱至
    被告家時屋內熄燈，肇事車輛停放在住處對面車庫，鐵門已經上鎖等語，核與卷
    附相片所示情節一致，顯見被告前開所辯欲返家偕妻同往報案云云不實，益徵其
    有遺棄告訴人賴正雄圖以逃避肇事責任之犯意甚明。是被告所涉遺棄犯行亦堪認
    定。綜上，本案事證明確，被告犯行洵堪認定，應予依法論科。
三、被告駕車過失撞傷被害人乙○○，核其所為，係犯刑法第二百八十四條第一項前
    段之過失傷害罪。次按汽車駕駛人，駕駛汽車肇事致人受傷或死亡，應即採取救
    護或其他必要措施，並向警察機關報告，不得駛離，道路交通管理處罰條例第六
    十二條第一項定有明文。本件被告於駕車肇事，違反上開規定，不為被害人乙○
    ○生存所必要之扶助，反而逃離現場之行為，係犯刑法第二百九十四條第一項之
  遺棄罪。（雖刑法第一百八十五條之三、第一百八十五條之四於八十八年四月二
    十一公布，同年月二十三日施行，就服用酒類不能安全駕駛及駕駛動力交通工具
    肇事致人死傷而逃逸者分別設有處罰規定，惟依刑法第一條罪刑法定主義之規定
    ，被告行為時尚未設此處罰規定，尚不得以此論科，在此敘明）。被告酒醉駕車
    因而致人受傷，依法應負刑事責任，應依道路交通管理處罰條例第八十六第一項
    規定加重其刑。被告所犯上開二罪，行為各別，構成要件互殊，應予分論併罰。
    爰審酌被告所犯過失傷害罪之過失程度、造成告訴人如事實欄所載傷害甚為嚴重
    ，被告迄未與被害人達成和解，及其所犯遺棄罪之動機、目的、手段、所生之危
    害及犯後猶飾詞卸責顯無悔意等一切情狀，分別量處如主文所示之刑，並定其應
    執行之刑，以資懲儆。
據上論斷，應依刑事訴訟法第二百九十九條第一項前段，道路交通管理處罰條例第八
十六第一項，刑法第二百八十四條第一項前段、第二百九十四條第一項、第五十一條
第五款，罰金罰鍰提高標準條例第一條前段，判決如主文。
本案經檢察官呂寧莉到庭執行職務。
中      華      民      國    八十九    年      二      月    二十九    日
                                臺灣桃園地方法院交通法庭
                                    法  官  熊  祥  雲
右正本證明與原本無異。
如不服本判決，應於判決送達後十日內向本院提出上訴狀( 應附繕本 )，上訴於
臺灣高等法院。
                                    書記官  沈  秀  珍
中      華      民       國   八十九    年      三      月     二     日
附錄本判決論罪科刑依據之法條：
刑法第二百八十四條
因過失傷害人者，處六月以下有期徒刑、拘役或五百元以下罰金。致重傷者，處一年
以下有期徒刑、拘役或五百元下罰金。
從事業務之人，因業務之過失傷害人者，處一年以下有期徒刑、拘役或一千元以下罰
金。致重傷者，處三年以下有期徒刑、拘役或二千元以下罰金。
刑法第二百九十四條
對於無自救力之人，依法令或契約應扶助，養育或保護而遺棄之或不為其生存所必要
之扶助、養育或保護者，處六月以上五年以下有期徒刑。
因而致人於死者，處無期徒刑或七年以上有期徒，致重傷者，處三年以上十年以下有
期徒刑。


司法院資訊處製作；財團法人民間司法改革基金會備份。
